福建高等法院金門分院民事判決　　　　　 94年度上易字第4號
上　訴　人　甲○○○○○○○○○○
訴訟代理人　謝志明律師
被上訴人　　福建省連江縣政府
法定代理人　乙○○
訴訟代理人　文鍾奇律師
當事人間請求履行契約事件，上訴人對於中華民國94年1 月19日
福建連江地方法院93年度訴字第2 號第一審判決提起上訴，本院
於95年12月19日言詞辯論終結，判決如下：
    主  文
上訴駁回。
第二審訴訟費用由上訴人負擔。
    事實及理由
壹、上訴人起訴聲明及主張：
一、主張：
    上訴人（即原告）與被上訴人（即被告）簽定有「採購紫菜
    、海帶、裙帶菜種苗與養殖器具乙批」契約書（以下簡稱契
    約書），上訴人於91年11月28日及同年12月17日已完成被上
    訴人採購之養殖器材與紫菜、海帶、裙帶菜之種苗，並已報
    驗完成，合乎契約書之各項規範。被上訴人於91年12月2 日
    已函請各養殖班領取種苗與器材，是以被上訴人應依照契約
    所約定給付第四次驗收金額新臺幣（下同）60萬元及履約保
    證金173,000元等情。
二、聲明：
（一）被上訴人應給付上訴人773,000元，及自93年5月15日起至
      清償日止，按年利率百分之五計算之利息。
（二）願供擔保，請准宣告假執行。
貳、被上訴人抗辯及聲明：
一、被上訴人抗辯：
（一）上訴人於91年11月28日送請驗收第四批裙帶菜種苗及苗纜
      繩，同年11月29日被上訴人驗收時，發現上訴人所送種苗
      及苗纜繩，其規格、數量、品質等均與合約約定不符：
1、上訴人所送交之裙帶菜苗藻體長為30公分以上，與合約附件
   「裙帶菜人工養殖器材及種苖規格明細」表第五項「幼苖」
   規格欄所示，裙帶菜苗藻體長為8~10公分不符。
2、上訴人所送交之每條苖繩上夾苖僅30株，與上開規格明細表
   第5 項「幼苖」規格欄所示「幼苖夾在苖繩上，100株左右/
   3m」（按m 即公尺）不符。
3、此外，種苖均已腐爛、死亡，且夾苖所用之繩纜為舊繩，而
   非新繩（合約第4 條第3 款約定為「應為未經使用之最近全
   新品」），其規格亦與上開規格明細表第3 項「夾苖繩」規
   格欄所示「直徑1 cm、長度3m」不符。
4、上訴人雖拒簽上述驗收證明，惟被上訴人仍依合約第7 條第
   3 款前段「甲方驗收時，如發現乙方所交貨品非未經使用之
   全新品或規格、品質與合約規定不符時，乙方應即更換或當
   場限期換交合格貨品」約定，當場告知上訴人應重新送貨。
（二）上訴人於91年12月17日再送第四批海帶菜種苗及苗纜繩，
      同年12月20日驗收時，發現上訴人所補送種苗及苗纜繩，
      其規格、數量、品質等亦與合約約定不符：
1、上訴人所送夾苖繩為舊繩，非新繩，與合約第4 條第3款約定
   為「應為未經使用之最近全新品」不符。
2、上訴人所送夾苖繩直徑為1.5~2 公分，與合約附件「海帶人
   工養殖器材及種苖規格明細」表第三項「夾苖繩」規格欄所
   示「直徑1cm」不符。
3、上訴人所送幼苗脫落嚴重，幼苖藻體長度不足上表約定之15
   ~20 cm（規格明細表幼苖項規格欄）。
4、上訴人所送海帶苖夾在苖繩上之數量，經抽樣5 根，清點數
   量依序為62、59、72、53、65株，與規格明細表幼苖項規格
   欄約定「幼苖夾在苖繩上80~100株/3m」不符。
5、被上訴人依合約第7條第3款前段「甲方驗收時，如發現乙方
   所交貨品非未經使用之全新品或規格、品質與合約規定不符
   時，乙方應即更換或當場限期換交合格貨品」約定，當場告
   知上訴人應重新送貨驗收。
（三）上訴人於91年12月20日驗收後逾時二個月以上未履行合約
      ，被上訴人乃依合約約定解除合約。故上訴人請求被上訴
      人賠償773,000元實無理由：
1、系爭合約總金額為173萬元，履約保證金173,000元，上訴人
   已履行系爭合約約定之第1、2、3批交貨，且已領取該第1、
   2、3 期貨款，尚餘第4期款60萬元，因上訴人未能履約而未
   給付。且由於上訴人自91年12月20日驗收不合格以後，即未
   繼續履約，迄至92年3月12日已逾時2個月有餘。
2、被上訴人乃在92年3 月12日，依系爭合約第7條第5款：「乙
   方（按即上訴人）若無法依合約規定履行或附件之交貨驗收
   日期逾期一個月時，甲方（按即被上訴人）得解除合約，…
   …。」約定，函知上訴人解除系爭合約，並依上開約定及同
   約第9條第2項約定，沒收履約保證金。
3、從而，上訴人請求被上訴人賠償其773,000元（應係第4期貨
   款60萬元加履約保證金173,000元），自無理由。
（四）上訴人所提出之連江縣水產試驗所91年12月2日91連水漁
      字第181號函及士官長養殖班丙○○出具之收據、函件，
      主張系爭裙帶菜種苗業已完成驗收云云，並非實在。
1、蓋水產試驗所上開函件，係因91年11月29日驗收不合格以後
   ，上訴人向被上訴人機關政風室陳情，政風室乃要求水產試
   驗所發函請養殖班領取種苗在原有苗繩上試行掛養，以試驗
   種苗是否可以存活。
2、惟養殖班接獲上述函件以後，並未領取上開不合格種苗試養
   ，士官長養殖班丙○○所書立收據所示「收到水試所裙帶菜
   、海帶種苗數量共十八畝」云云，乃出於虛偽，並非事實，
   有被上訴人承辦人員於該函上所為並未交付上開種苗之簽註
   意見，及92年1月8日丙○○簽署之驗收紀錄可證。
（五）是以兩造間本件合約既經解除，上訴人除應對被上訴人負
      擔損害賠償責任外，被上訴人並未積欠上訴人任何債務，
      更無任何損害賠償責任等語，茲為抗辯。
二、被上訴人聲明：
（一）上訴人之訴及假執行之聲請均駁回。
（二）如受不利判決，願供擔保免為假執行。
參、原審法院判決「原告之訴及假執行之聲請均駁回。訴訟費用
    由原告負擔。」上訴人聲明不服，提起上訴，兩造聲明及陳
    述如下：
一、上訴人之聲明及補充陳述：
（一）上訴之聲明
1、原判決廢棄。
2、被上訴人應給付上訴人773,000元整及自民國93年5月15日起
   至清償日止，按年利率百分之五計算之利息。
3、第一、二審訴訟費用由被上訴人負擔。
（二）補充陳述：
1、上訴人請求權之依據
（1）價金部分：查依兩造訂立之「福建省連江縣水產試驗所購
     置定製財務合約」下稱系爭合約，其性質為買賣契約，依
     系爭合約第5 條約定，被上訴人有支付價金之義務。另按
     民法第345條第1項：「稱買賣者，謂當事人約定一方移轉
     財產權於他方，他方支付價金之契約。」故依系爭合約第
     5條之約定及民法第345條規定，被上訴人有支付價金之義
     務。
（2）保證金部分：依系爭合約第7 條第5 項規定，乙方若無法
     依合約履行或附件之交貨驗收日期逾期1 個月時，甲方得
     解除合約，且保證金 (含履約差額保證金) 不發還，其因
     解除合約而致甲方遭受之損害，概由乙方負責賠償之，保
     證金如有不足賠償，得向乙方追繳之。其反面解釋，乙方
     ( 上訴人)倘依合約履行完畢時，依約甲方 (被上訴人)即
     應返還該保證金於乙方 (上訴人)。
2、被上訴人之91年11月29日工程結算驗收證明書 (被證三) 與
   12月20日工程結算驗收證明書 (被證五)， 均係被上訴人事
   先拿空白之驗收證明書讓上訴人簽名，嗣後被上訴人再自行
   填寫驗收意見內容。
（1）查被上訴人所提91年11月29日工程結算驗收證明書及91年
     12月20日工程結算驗收證明書，均係被上訴人事先拿空白
     之驗收證明書讓上訴人簽名，嗣後被上訴人再自行填寫該
     驗收意見之內容，此有91年12月20日當天在場證人蔡天松
     、鄭興隆可證。故該等工程結算驗收證明書驗收意見之內
     容，其真實性顯有疑義，其內容不足採信。
（2）次查，91年11月29日工程結算驗收證明書其內「會驗人員
     」 (即廠商) 欄內並無上訴人親筆簽名，更足以證明，該
     驗收意見之內容係被上訴人嗣後自行擅自填寫，與事實不
     符，其內容不足採信。
（3）再者，從被證七之工程結算驗收證明書觀之，查被證三、
     五之主驗人員記錄均為曹成，而被證七每一項驗收意見
     下，均有廠商丙○○親筆簽名，以確認驗收意見內容記載
     無誤。同理可證，倘被證五係上訴人驗收後簽名，依照曹
     成處理 (被證七) 之模式，應會要求上訴人於驗收意見
     下親筆簽名，俾以確認驗收意見內容記載無誤。
3、被上訴人所提之12月20日工程結算驗收證明書 (被證五) 之
   驗收意見之內容與事實不符。
（1）依91年12月20日當日驗收照片顯示，該苗種長度為20公分
     且苗種色澤顯示墨綠色，為活的苗種，且長度符合契約附
     件海帶苗-藻體長度15~20公分。其苗種墨綠色代表為存活
     之苗種，此業經證人丙○○於94年10月6 日出庭證稱。蓋
     若為死的苗種，其色澤為灰白色，因苗種與海藻、海草相
     類似，其活的為墨綠色，死的為灰白色。
（2）次查，馬祖日報亦記載上訴人所提供苗種與夾苗繩經馬祖
     居民陳文濤先生養殖成功，並有乙○○縣長、水試所課長
     曹成與養殖成功海帶苗、裙帶苗之合照。另查馬祖日報
     照片所示養殖成功之海帶苗、裙帶苗顏色為「墨綠色」，
     且95年9 月26日當庭勘驗上訴人所提供之夾苗繩，均足證
     上訴人所提供苗種與夾苗繩符合契約主要目的，使苗種養
     殖成功。故該驗收意見之內容與當日驗收照片之事實不符
     ，其內容不足採信。
（3）依92年4 月20日馬祖日報之記載上訴人所提供海帶、裙帶
     菜養殖成功報導。當時，馬祖地區無人有海帶、裙帶菜之
     苗種與養殖之技術。是時，馬祖居民之海帶、裙帶菜之苗
     種均由上訴人所單獨提供。再者，海帶、裙帶菜之苗種正
     是兩造系爭契約第四期所約定苗種，被上訴人之12月20日
     工程結算驗收證明書之驗收意見內容記載苗種死亡與馬祖
     日報記載之苗種養殖成功之事實不符。故更足以證明，上
     開工程結算驗收證明書實係被上訴人事後自行填寫與上訴
     人所提供苗種事實不符。
4、上訴人依約定日期交付第四期貨品之苗種、夾苗繩後，其後
   向被上訴人請求給付貨款，被上訴人並未曾通知上訴人苗種
   、夾苗繩與契約約定不符，命上訴人另行更換之。按「買受
   人應按物之性質，依通常程序從速檢查其所受領之物，如發
   見有應由出賣人負擔保責任之瑕疵時，應即通知出賣人」、
   「買受人怠於為前項之通知者，除依通常之檢查不能發見之
   瑕疵外，視為承認其所受領之物。」民法第356條第1、2 項
   分別定有明文。查上訴人於91年12月20日交付第四期苗種、
   夾苗繩，當天在場人員有乙○○縣長、水試所驗收人員，此
   有當日照片可證。而驗收人員為有相當知識經驗之人，有多
   次驗收經驗，倘若上訴人當日所交付之貨品與契約之約定不
   符(上訴人否認，馬祖日報記載上訴人所提供苗種養殖成功)
   ，依契約第6 條之約定，應即告知上訴人並定期命上訴人更
   換之，惟水試所人員未曾通知上訴人苗種、夾苗繩與契約之
   約定不符，命上訴人定期更換之，依民法第356條第2項視為
   被上訴人承認上訴人提供苗種符合契約之約定。
5、95年9 月26日當庭勘驗被上訴人所提苗繩規格之材質為：「
   特多龍」、「聚乙烯」，與兩造系爭契約約定夾苗繩之規格
   ：「棕絲混低壓聚乙烯三股紡繩」完全不符。查上訴人所提
   出夾苗繩材質即為「棕絲混低壓聚乙烯三股紡繩」。按兩造
   系爭契約第7條第3項規定，甲方驗收時，如發現乙方所交貨
   品非未經使用之全新品或規格、品質與合約規定不符時，乙
   方應即更換或當場限期換交合格貨品，如乙方更換確有困難
   並出具切結書後，經甲方檢討該貨品並不妨礙安全、美觀、
   及功能需求，可不必更換。另按民法第354條第1項規定物之
   出賣人負物之瑕疵擔保責任，惟同條但書「但減少程度無關
   重要者，不得視為瑕疵。」國立海洋大學94年9 月16日海養
   字第0940008070號函說明「 (五) 並不知目前是否有專門生
   產『夾苗繩』之工廠、通常是養殖業自行處理。(六)同上，
   不知是否有專門生產「夾苗繩」之工廠，通常是一般賣繩子
   店購買需要尺寸後，再自行處理。」查系爭契約所約定夾苗
   繩之材質規格係：「棕絲混低壓聚乙烯三股紡繩」須用手工
   編織而成，見上訴人所庭呈夾苗繩可證，而機器所編織繩子
   ，因繩子與繩子間密度太緊，其苗種不易附著，其苗種無法
   生長、養殖。然查，經本審勘驗被上訴人所提供之苗繩材質
   為「特多龍」、「聚乙烯」，且係由「機器編織」而成（見
   勘驗照片，繩子密度非常緊密相接可知係機器所編織；而上
   訴人所提供之苗繩密度較寬，即由手工編織而成）。
6、又被上訴人主張上訴人所提出夾苗繩直徑經量測為1.5~2公分
   ，與合約規定之1公分不符。惟查被上訴人與上訴人於91年11
   月底12月初於連江縣水產試驗所開會，因為夾苗繩直徑為1公
   分時在海帶成長到1公尺左右，有風浪時較不能承受拉力，容
   易造成夾苗繩斷掉與浮繩脫離，雙方同意將苗繩直徑由1公分
   改為1.5公分，此有當時在場水產試驗所人員丙○○可證。故
   上訴人所交付苗繩直徑1.5公分，係經雙方同意而變更。
7、夾苗繩直徑規格1 公分或1.5公分，在功能上並無明顯差異，
   不得視為瑕疵。
（1）士官長養殖班於91年12月9 日發文，請水產試驗所同意補
     助海帶種苗十畝苗繩，每條夾苗數量由100 株改為夾苗50
     至60株之間，夾苗直徑由1公分改為1.5公分。並於函文中
     說明「本養殖班請海帶養殖專家評估後建議本班的三公尺
     夾苗繩適宜夾苗五十至六十株之間，而夾苗一百株之苗繩
     會因為種苗密度過高，在海帶長至一公尺左右時，容易造
     成海帶根部相互摩擦導致根部腐爛死亡。二、夾苗繩直徑
     為一公分時在海帶成長到一公尺左右，有風浪時較不能承
     受拉力，容易造成夾苗繩斷掉與浮繩脫離。」 (上證二)
（2）再查，國立海洋大學94年9 月16日海養字第0940008070號
     函「說明二、(ㄧ)養殖海帶苗所使用之「夾苗繩」直徑規
     格，若為1公分或1.5公分，在功能上並無明顯差異，但在
     成本考量及耐用性或許有其差異性。」按民法第354條第1
     項物之出賣人雖負物之瑕疵擔保責任，惟同法該項但書「
     但減少程度無關重要者，不得視為瑕疵。」
（3）故「夾苗繩」直徑規格，若為1公分或1.5公分，在功能上
     並無明顯差異，不得視為瑕疵。
8、苗繩因須經過特殊處理程序，使其外觀看似舊品，惟並不影
   響苗種栽培，故不得視為瑕疵存在。
（1）據水產養殖苗種培育技術手冊內載，苗種培育處理過程如
     下：
棕繩苗簾在使用前要經過如下加工處理: 棕繩干捶→浸泡→濕
  捶→主繩→曬乾伸繩→編簾→燎毛→煮簾。乾捶過的棕繩要用
  淡水浸泡一個月，每10天換一次水。煮繩要12小時。燎毛時要
  先苗簾浸濕，再將棕毛燎掉。煮簾需要6個小時。(參上證三第
  191頁)。
整個處理過程如下: 干捶→浸泡→濕捶→煮沸→洗刷→曬乾→
  編簾→燎毛→煮沸→煮簾→洗刷。捶打過的棕繩要用淡水浸泡
  1個月，每10天換一次水。煮沸每次需要在8小時以上。燎毛時
  要先將苗簾浸溼，再將棕毛燎掉。
（2）即苗繩培育須經過上開處理過程後，與一般未經處理過苗
     繩顯有不同，使其外表觀之非屬新繩。
（3）按民法第354條第1項物之出賣人雖負物之瑕疵擔保責任，
     惟同法該項但書「但減少程度無關重要者，不得視為瑕疵
     」。查該苗繩其契約主要目的為養殖、培育苗種，其苗種
     因須經過上開處理程序，使其外表觀之，似非新品，惟不
     影響苗種栽培故不得視為瑕疵存在。
9、查依連江縣水產試驗所91年12月2 日91連水漁字第181 號函
   ( 上證ㄧ )、士官長養殖班丙○○出具之收據 (上證二) 及
   函件，試問倘上訴人所交付之貨品未符合契約之規定，被上
   訴人於驗收後會通知養殖班人員前來領取裙帶菜種苗嗎？上
   訴人已依系爭合約之約定提出合於規格、品質之貨品，並經
   被上訴人完成驗收之程序，故被上訴人應依合約給付上開款
   項。
10、查兩造系爭契約夾苗繩依契約主要目的，係為苗種掛養所需
    ，而契約約定之新品係指完全未經使用產品，本審當庭勘驗
    上訴人所提供之夾苗繩有細沙、灰塵、繩屑，係因該夾苗繩
    業經過養殖且收成後放置馬路曬乾，故有些許細沙、繩屑。
    再者，因經過三年時間會有氧化作用、摩擦關係，難免些許
    繩屑、灰塵，惟仍屬符合契約所定新品。
二、被上訴人之聲明及補充陳述：
（一）聲明：
1、上訴駁回。
2、第一、二審訴訟費用均由上訴人負擔。
（二）陳述主要與原審同，並補充如下：
1、證人丙○○之證述，確不實在：
（1）士官長養殖班丙○○所書立收據所示「收到水試所裙帶菜
     、海帶種苗數量共十八畝」云云，乃出於虛偽，並非事實
     。有被上訴人承辦人員於該函上所為並未交付上開種苗之
     簽註意見（原審卷被證6 ），及92年1月8日丙○○簽署之
     驗收紀錄可證（原審卷被證7）。
（2）另丙○○為取回參與養殖計劃所繳交保證金，而出具上開
     不實函件乙事，亦經予以處理並記載於上開驗收紀錄備註
     欄。
（3）凡此，俱足證明上訴人所陳確非實在，而無可取。
2、就系爭契約約定內容，兩造不曾為任何變更之協議。
3、上訴人供給之貨物，既與系爭契約約定規格不符，又未依被
   上訴人之期限辦理更換，被上訴人依約解除契約並沒收履約
   保證金，洵屬妥適有理。
肆、兩造主要爭點：
一、不爭執事項：
（一）被上訴人於91年8 月28日就採購紫菜、海帶、裙帶菜養殖
      器具及種苗，由上訴人以173 萬元得標。上訴人於91年8
      月31日與被上訴人就上開得標工程簽定有合約書。
（二）上訴人已依合約書之規定交付第一批至第三批貨物，被上
      訴人業已給付前三期之貨款。上訴人於投標系爭工程時，
      有繳交履約保證金173,000元。
（三）上訴人於91年11月28日及12月17日交付第四批裙帶菜、海
      帶之種苗及苗纜繩，要求被上訴人派員驗收。被上訴人亦
      有派人至現場進行驗收工作。
二、兩造爭執事項：
（一）上訴人之請求有無理由？
（二）被上訴人主張解除契約，並沒收保證金及拒絕給付第四期
      款項有無理由？
（三）上訴人關於系爭合約第四期給付有無驗收？
1、有無驗收通過？
2、驗收證明書如何做成？
（四）上訴人關於第四期之給付內容有無依約履行？
1、夾苗繩是否為新品？
2、夾苗繩之直徑規格是否合於兩造約定？
3、海帶幼苗之長度規格是否合於兩造約定？
4、夾苗繩上之海帶幼苗數量是否合於兩造約定？
（五）兩造就夾苗繩的規格有無變更？
1、兩造是否就此開過協調會？
2、如有該協調會有無達成決議？
3、如有決議是否拘束上訴人（即本件應履行的標的物規格是否
   有變更？）
伍、兩造爭執事項之論斷：
一、按民事訴訟法第447 條規定「當事人不得提出新攻擊或防禦
    方法。但有下列情形之一者，不在此限：一、因第一審法院
    違背法令致未能提出者。二、事實發生於第一審法院言詞辯
    論終結後者。三、對於在第一審已提出之攻擊或防禦方法為
    補充者。四、事實於法院已顯著或為其職務上所已知或應依
    職權調查證據者。五、其他非可歸責於當事人之事由，致未
    能於第一審提出者。六、如不許其提出顯失公平者。前項但
    書各款事由，當事人應釋明之。違反前二項之規定者，第二
    審法院應駁回之。」
二、本件被上訴人主張上訴人未依兩造上揭不爭執之「採購紫菜
    、海帶、裙帶菜種苗與養殖器具乙批」契約書第九條第二項
    規定解除契約並沒收履約保證金一事，業據上訴人於原審提
    出92年3月12日以連建漁字第09200547 號函為憑（原審卷第
    147 頁），並經原審據為證據方法資以形成判斷之證據。於
    原審審理過程，上訴人對系爭解除契約一事，並未爭執，詎
    於95年12月19日本院行言詞辯論時才提出未收到上述解除契
    約通知云云。參酌上訴人一方於原審93年5 月20日審理時，
    當庭提出之被上訴人92年10月22日0920025811號函（原審卷
    第51~ 52頁）更明文記載「履約保證金不予發還，另損害賠
    償責任方面，本府另案函文廠商賠償。」益徵，上訴人一方
    由已知被上訴人解約一事而未爭執，其抗辯未收到解約通知
    云云，顯有違首揭規定，自不能採信。
三、依據兩造所簽訂之契約書第四條交貨期限之規定：「(一)乙方
    （即上訴人）應自訂約日起至九十一年十二月二十日以前全
    部交清。(二)乙方應自訂約日起分四批交貨」及契約書附件「
    採購紫菜、海帶、裙帶菜苗種及養殖器具案之交貨驗收日期
    」第二項之規定「二、海帶、裙帶菜：Ａ、養殖台架：十一
    月二十日前交貨並完成驗收合格後，計價付款。Ｂ、苗簾（
    海帶十五至二十公分、裙帶菜五至十公分）：十二月二十日
    前交貨並完成驗收合格後，計價付款」，上訴人自應依約於
    91年12月20日前完成裙帶菜及海帶苗種及器具之交付，始得
    請求第四批款項。另依據契約書後所附之「海帶人工養殖器
    材及種苗規格明細」、「裙帶菜人工養殖器材及種苗規格明
    細」之規定：1.裙帶菜：夾苗繩之規格為直徑1公分，長度1
    公尺；幼苗需夾在苗繩上，3公尺需100株左右，藻體長度為
    8 至10公分。2.海帶：夾苗繩之規格為直徑1公分，長度3公
    尺；幼苗需夾在苗繩上，3公尺需80至100株左右，藻體長度
    為15至20公分。上訴人需交付上述規格之貨物，始符合契約
    之規定。
（一）上訴人雖主張其於91年11月28日及同年12月17日所交付之
      貨物業已完成驗收，並提出91年12月20日之現場照片為證
      ，連江縣縣長乙○○、水產試驗所所長林建成當日已親自
      完成驗收，惟為被上訴人所否認。
（二）據上揭契約書第6條驗收辦法第5款之規定：「經甲方（即
      被上訴人）驗收合格之貨物，應於驗收人員將驗收單交付
      乙方（即上訴人）後，使得認為交貨完畢」，是以上訴人
      自應提出被上訴人所交付之驗收單始得認定為依約交付貨
      物，上訴人所提出之現場照片只能證明當日被上訴人有於
      現場進行驗收工作，並不能為驗收完成之證明。
四、被上訴人則進而抗辯主張91年11月29日及12月20日工程結算
    驗收時，上訴人所提之貨品並不符合契約規定，屬驗收不合
    格等情。並提出之91年11月29日及12月20日工程結算驗收證
    明書上之驗收意見分別記載「裙帶菜種苗廠商送交本所一簍
    驗收結果，夾苗所用之繩纜為舊繩不是新繩，且繩索規格與
    合約不合，裙帶種苗藻體長度與合約不符，合約為十公分，
    廠商送驗為三十公分以上，藻體太大不易存活，且每條繩索
    上夾苗僅為三十株與合約亦不符規格，驗收結果不同意驗收
    ，並已通知廠商重新送貨，檢附照片為憑，且種苗已均有腐
    爛、死亡，請廠商依合約辦理」、「海帶苗驗收結果：1.夾
    苖繩為舊繩與合約第四條第三款規定之新品不符。2.夾苖繩
    之直徑經測之後為一點五至二公分，與合約規定之一公分不
    符。3.因有部分之幼苗經包裝不佳運輸拉扯腐爛，造成苗體
    脫落嚴重且苗體經測長度不足。4.夾苗量不足經抽樣點數五
    根，其中夾苗數量為六二、五九、七二、五三、六五株，均
    不符合約之規定夾苗數需八十至一百株左右，請廠商依合約
    辦理。5.驗收不通過海帶種苗請廠商自行保管以免死亡，本
    所不負任何責任，請依法辦理。」等為憑。
五、上訴人固否認對於上述之驗收意見，另主張：1.製造夾苗繩
    過程中，需夾入長型塑料紗網，以利日後海帶苗生長時，根
    部需附著抓牢固定在夾苗繩上以免脫落，且海帶夾苗繩因需
    先放入100 度之沸水中高溫殺菌，並去除新品中之化學毒物
    ，經過上述程序後，需將夾苗繩泡於海水中3 個月時間，再
    夾入海帶苗後海上掛養7 日，始可驗收，是以經過上述程序
    後，新品的夾苗繩會看似舊品；2.上訴人所交付之海帶為墨
    綠色，係活的，因水產試驗所缺乏專業技術人員，使得各養
    殖班代表領取材料、種苗，未當日掛養，造成養殖失敗；3.
    12月20日之工程結算驗收單上雖有原告之簽名，惟此係水產
    試驗所之人員先拿空白驗收單給上訴人簽名後再填寫，上訴
    人並不同意驗收結果。惟查：
（一）關於夾苗繩部分：
1、上訴人對其所提出之夾苗繩之直徑為1.5至2公分，與合約規
   定之1 公分不符一節，並不爭執，佐以兩造並未就夾苗繩之
   直徑規格另為變更之約定，已見上訴人所交付之夾苗繩規格
   與兩造契約不符合。
2、上訴人於94年6 月15日要求函詢國立海洋大學水產養殖系詢
   問海帶夾苗繩是否應如同上訴人所言製造夾苗繩後應先放入
   100 度之沸水中高溫殺菌，並去除新品中之化學毒物，經過
   上述程序後，需將夾苗繩泡於海水中3 個月時間等情。據海
   洋大學於94年9 月16日函覆「但因為是海域養殖，殺菌並無
   其必要性，但若是【舊繩再利用】，經過沸水之處理，將可
   去除繩上附著之不必要生物。」、「如果使用新的『夾苗繩
   』，透過海水的浸泡（至少一天），可讓繩子上的化學物質
   釋出，……。」，已足認並不生上訴人所言「需將夾苗繩泡
   於海水中三個月時間，再夾入海帶苗後海上掛養七日，始可
   驗收」之情事。益徵，被上訴人認定上訴人所交付之夾苗繩
   並不符規格並非無據。
（二）關於海帶種苗部分：
1、上訴人於原審提出其向政風單位之陳情函所附之馬祖日報報
   載馬祖地區養殖海帶成功之報導，據以主張其所運送給被上
   訴人之海帶為優良品種等語；惟上訴人早於原審卻稱「上訴
   人所交付之海帶為墨綠色，係活的，因水產試驗所缺乏專業
   技術人員，使得各養殖班代表領取材料、種苗，未當日掛養
   ，造成養殖失敗。」已難認所謂馬祖地區養殖成功之海帶即
   是本件系爭91年11月29日及12月20日工程結算驗收之貨品。
2、上訴人所稱驗收後有交付海帶一情，徵之，上訴人91年12月
   26日91年大鴻字第002 號函之副本確實送達予被上訴人政風
   室，且上揭馬祖日報之記載等上訴人亦均向政風室提出陳情
   ，可信被上訴人稱係因上訴人一再向政風單位陳情，水試所
   於91年12月2 日事後補試養殖等語，應屬實在。然而，事後
   補試養殖縱然屬實，但雙方並未再行任何驗收程序，適足反
   徵上訴人於91年11月29日及12月20日工程結算驗收所交付之
   貨品並未合格。
（三）認證人丙○○於91年12月20日出具之收據稱有收到水試所
      種苗海帶18畝語，非但與被上訴人所稱當日驗收不合格不
      符外，亦與證人丙○○於92年1月8日所簽名之驗收記錄上
      記載「一、根據養殖班說法，本所補助養殖器材浮球共九
      百多顆，因浪大只掛三十幾顆浮球，而海帶苗是第三天收
      到的，苗幾乎已死亡。二、據現場會勘，主繩上無夾苗繩
      ，且主繩上沒有綁上夾苗繩。三、主繩與主繩均打結在一
      起。」（原審卷第122 頁）之情事不合。此外，證人曹成
      於95年9 月26日到庭證言「當時我寫（在丙○○收據上
      記載本所未交給士官長養殖班裙帶芽、海帶芽等種苗18畝
      ）的原因，是因為縣政府政風室主任介入，他出面說如果
      廠商直接交給養殖班，有養活的話就視為驗收通過，所以
      我才填寫意見。」亦足以佐證上訴人於91年11月29日及12
      月20日工程結算驗收所交付之貨品並未合格。
六、兩造間上揭契約書第9條第2項約定「本合約時效自簽訂之日
    起至全部貨件交清，經甲方（即被上訴人）正式驗收合格之
    日止為有效期限。但有左列情事之一者，甲方得將本合約解
    除，乙方不得提出異議，或要求任何補貼。一、乙方私自將
    本貨件轉讓他人承辦或冒用他人名義登記經甲方查明屬實者
    。二、乙方逾規定期限一個月尚未交貨或未按規定數量、規
    格、品質、成分、性能交貨又未遵限期辦理更換或修改或複
    驗仍不合格者。三、乙方違背合約或發生變故，甲方認其不
    能履行合約責任時。乙方（即上訴人）有前項三款情事時，
    除保證金（含履約、差額保證金）不予發還外，並停止其參
    加本府後購置定製財物之投票權一年。」是以依上所述，上
    訴人未依契約書所定之規格、品質交付貨物，又未依被上訴
    人所定之期限辦理更換，被上訴人於92年3月12 日以連建漁
    字第0920005475號函通知上訴人解除契約，並依契約書第9
    條第2項之規定沒收履約保證金，應屬有據。
陸、綜上所述，兩造間於上揭契約訂定後，並未就契約履行標的
    為變更，上訴人於91年11月29日及12月20日工程結算驗收所
    交付之貨品並未合格後，兩造亦未有重新另定驗收之程序，
    復據被上訴人通知解除契約，並沒收履約保證金，則上訴人
    對被上訴人之貨款請求權及請求返還履約保證金已失所依據
    ，應予駁回。原判決為上訴人敗訴之判決，並駁回其假執行
    之聲請，經核於法並無不合，上訴意旨猶執前詞，求予廢棄
    改判，為無理由，應駁回其上訴。
柒、本件事證已臻明確，兩造其餘攻擊防禦方法，核與本件判決
    結果不生影響，爰不逐一論述。
捌、據上論結，本件上訴為無理由，依民事訴訟法第449條第1項
    、第78條，判決如主文。
中　　華　　民　　國　　96　　年　　1 　　月　　16　　日
                  民事庭審判長法　官 蔡 清 遊
　　　　　　　　　　　　　　　法　官 朱 光 仁
　　　　　　　　　　　　　　　法　官 黃 玉 清
上開正本係照原本作成。
不得上訴。
中　　華　　民　　國　　96　　年　　1 　　月　　18　　日
                              書記官 黃月瞳
